臺灣屏東地方法院民事裁定
                               110年度消債職聲免字第55號
聲  請  人
即 債務 人  徐明智  

代  理  人  陳永祥律師
複 代理 人  林瑋庭律師
相  對  人
即 債權 人  良京實業股份有限公司

法定代理人  平川秀一郎



相  對  人
即 債權 人  摩根聯邦資產管理股份有限公司

法定代理人  李文明  
代  理  人  陳麗智  
相  對  人
即 債權 人  新光行銷股份有限公司

法定代理人  李明新  
代  理  人  鄭穎聰  
相  對  人
即 債權 人  富邦資產管理股份有限公司

法定代理人  洪主民  


相  對  人
即 債權 人  國泰世華商業銀行股份有限公司

法定代理人  郭明鑑  
代  理  人  蔡政宏  
相  對  人
即 債權 人  兆豐國際商業銀行股份有限公司

法定代理人  張兆順  
代  理  人  林勵之  
相  對  人
即 債權 人  遠東國際商業銀行股份有限公司

法定代理人  周添財  


相  對  人
即 債權 人  台新國際商業銀行股份有限公司

法定代理人  尚瑞強  


相  對  人
即 債權 人  元大商業銀行股份有限公司


法定代理人  翁健    
代  理  人  黃勝豐  
相  對  人
即 債權 人  臺灣銀行股份有限公司

法定代理人  許志文  
代  理  人  許豊鑫  
上列當事人聲請消費者債務清理事件，本院裁定如下：
    主  文
債務人徐明智應予免責。
    理  由
一、按法院為終止或終結清算程序之裁定確定後，除別有規定外
    ，應以裁定免除債務人之債務。消費者債務清理條例（下稱
    消債條例）第132 條定有明文。又法院裁定開始清算程序後
    ，債務人有薪資、執行業務所得或其他固定收入，扣除自己
    及依法應受其扶養者所必要生活費用之數額後仍有餘額，而
    普通債權人之分配總額低於債務人聲請清算前二年間，可處
    分所得扣除自己及依法應受其扶養者所必要生活費用之數額
    者，法院應為不免責之裁定。但債務人證明經普通債權人全
    體同意者，不在此限。另債務人有下列各款情形之一者，法
    院應為不免責之裁定。但債務人證明經普通債權人全體同意
    者，不在此限：一、於七年內曾依破產法或本條例規定受免
    責。二、故意隱匿、毀損應屬清算財團之財產，或為其他不
    利於債權人之處分，致債權人受有損害。三、捏造債務或承
    認不真實之債務。四、聲請清算前二年內，因消費奢侈商品
    或服務、賭博或其他投機行為，所負債務之總額逾聲請清算
    時無擔保及無優先權債務之半數，而生開始清算之原因。五
    、於清算聲請前一年內，已有清算之原因，而隱瞞其事實，
    使他人與之為交易致生損害。六、明知已有清算原因之事實
    ，非基於本人之義務，而以特別利於債權人中之一人或數人
    為目的，提供擔保或消滅債務。七、隱匿、毀棄、偽造或變
    造帳簿或其他會計文件之全部或一部，致其財產之狀況不真
    確。八、故意於財產及收入狀況說明書為不實之記載，或有
    其他故意違反本條例所定義務之行為，致債權人受有損害，
    或重大延滯程序，復為同條例第133 、134 條所明定。另按
    法院裁定開始更生程序後，債務人免責前，法院裁定開始清
    算程序，其已進行之更生程序，適於清算程序者，作為清算
    程序之一部，其更生聲請視為清算聲請，消債條例第78條第
    1 項亦定有明文。
二、經查：
  ㈠聲請人前聲請更生，經本院以107 年度消債更字第85號裁定
    自107 年11月9 日中午12時起開始更生程序。嗣於更生程序
    中，因聲請人無固定收入及提出保證人，經本院以109 年度
    消債清字第14號裁定自109 年8 月17日中午12時起開始清算
    程序。復聲請人清算財團之財產分配完結，各相對人共受償
    新臺幣（下同）83,840元後，本院於110 年7 月14日以109
    年度司執消債清字第34號裁定終結清算程序確定等情，業據
    調取上開卷宗核閱屬實。
  ㈡關於聲請人於開始更生程序後迄今之收入部分，聲請人擔任
    臨時工，107 年11月至108 年12月每月所得約為18,000元，
    109 年1 月至11月每月所得約為10,000元，自109 年12月起
    迄今因病而無法工作，有診斷證明書可參，且聲請人自107
    年11月迄今均投保勞保於屏東縣營造業職業工會，107 至10
    9 年度均無所得，經本院調取其之稅務電子閘門網路資料查
    詢表及勞保局電子閘門網路資料查詢表核閱無誤，堪認聲請
    人未受僱於任何公司或商號，則聲請人自107 年11月算至11
    1 年2 月所得共為362,000 元（計算式：18,000×【2 ＋12】
    ＋10,000×11＝362,000 ）。至聲請人之支出部分，聲請人陳
    稱每月必要支出費用14,000元，雖未提出全部單據供本院審
    酌，惟低於依消債條例第64條之2 第1 項規定，以107至111
     年衛生福利部公告每人每月最低生活費之1.2 倍即14,866
    元、14,866元、14,866元、15,946元、17,076元之數額，洵
    堪採信。則聲請人自107 年11月算至111 年2 月之必要支出
    共為560,000 元（計算式：14,000×【2 ＋12＋12＋12＋2 】＝56
    0,000 ）。綜上，聲請人於清算程序之固定收入扣除前開必
    要支出後，已無剩餘，自無消債條例第133 條應不予免責規
    定之適用餘地，先予敘明。
  ㈢其次，聲請人固提出同額保單解約金以代保險解約，惟聲請
    人係因本院司法事務官於109 年9 月2 日函請聲請人於109
    年9 月30日前到院繳納遠雄人壽保險股份有限公司保險解約
    金，若逾期逕函將保險解約分配，聲請人於109 年9 月4 日
    收受上開函文後，本院於110 年1 月25日僅收受聲請人繳納
    2 期費用，本院遂以公務電話通知聲請人最後繳納期限為11
    0 年2 月，請再確認是否已如期繳納，本院嗣於110 年3 月
    4 日確認本件遠雄人壽保單解約代繳金83,840元已入庫等情
    ，有本院109 年9 月2 日屏院進民執成字第109 司執消債清
    34號函、送達證書、本院民事執行處公務電話記錄單、本院
    強制執行進行單可佐，堪認聲請人原無提出同額保單解約金
    以代保險解約，係因本院司法事務官於109 年9 月2 日函請
    後，聲請人始生提出同額保單解約金以代保險解約之意思，
    且聲請人於109 年9 月4 日知悉可提出同額保單解約金以代
    保險解約後，迄至110 年1 月25日仍僅繳納2 期費用，末至
    110 年3 月4 日繳納完畢，顯見聲請人無法立即提出全額保
    險解約金，且衡以聲請人自109 年9 月4 日起至110 年3 月
    4 日須以分期始能補足保單解約金，亦足徵聲請人係於該段
    時間籌措資金提出，尚難僅憑聲請人提出同額保單解約金即
    認聲請人有隱匿財產。此外，本件查無聲請人有何其他應不
    予免責之情形，揆諸前揭說明，自應裁定聲請人免責。
三、依首開規定，裁定如主文。
中　　華　　民　　國　 111　　年　　2 　　月　　15　　日
                  民事庭  法　官　彭聖芳
正本係照原本作成。
如不服本裁定應於送達後10日內向本院提出抗告狀，並繳納抗告
費新臺幣1,000元。　　　
中　　華　　民　　國　　111 　年　　2 　　月　　15　　日
                          書記官  孫秀桃